臺灣高雄地方法院刑事判決　　　　　　 94年度簡上字第601號
上　訴　人
即　被　告　丙○○
右列上訴人因竊盜案件，不服臺灣高雄地方法院鳳山簡易庭於中
華民國94年6 月10日以94年度簡字第3184號所為之第一審簡易判
決（原聲請簡易判決處刑案號：94年度偵字第10477 號）提起上
訴，本院判決如左：
    主  文
上訴駁回。
丙○○緩刑貳年。
    事  實
一、丙○○意圖為自己不法所有之犯意，於民國94年5月5日上午
    11時40分，在設於高雄縣林園鄉○○路○段795號「有限責任
    高雄縣鳳山地區機關聯合員工消費合作社」（下稱高雄縣員
    工消費合作社）內，以藏放於自備購物袋之方式，徒手竊取
    「高雄縣員工消費合作社」所有之洗面露3瓶、牙膏4條、香
    皂7塊、潔面慕思1瓶、化妝水1瓶、綠油精 2瓶、洗面乳3瓶
    、潔淨露1瓶、隔離乳液1瓶（合計價值約新臺幣（下同）2,
    820 元）得手後，嗣於離開該合作社結帳處之際，僅持食用
    油1 瓶結帳，為該合作社擔任結帳之員工丁○○發覺丙○○
    所持之購物袋鼓鼓的即要求檢查，丙○○以袋內裝有私人物
    品為由，發生口角，經丁○○通知其他員工消費社員工甲○○等人，請丙○○將購物袋內之物品取出，始發現上開竊得
    之贓物，旋即報警處理。
二、案經高雄縣政府警察局林園分局報請台灣高雄地方法院檢察
    署偵查官聲請簡易判決處刑。
    理  由
壹、程序部分
 一、按被告以外之人（包括證人、鑑定人、告訴人、被害人及
     共同被告等）於審判外之陳述雖不符刑事訴訟法第159 條
     之1至 之4 等4 條之規定，而經當事人於審判程序同意作
     為證據，法院審酌該言詞陳述或書面陳述作成時之情況，
     認為適當者，亦得為證據；當事人、代理人或辯護人於法
     院調查證據時，知有刑事訴訟法第159 條第1 項不得為證
     據之情形，而未於言詞辯論終結前聲明異議者，視為有前
     項之同意，同法第159 條之5 定有明文。立法意旨在於傳
     聞證據未經當事人之反對詰問予以核實，原則上先予排除
     。惟若當事人已放棄反對詰問權，於審判程序中表明同意
     該等傳聞證據可作為證據；或於言詞辯論終結前未聲明異
     議，基於尊重當事人對傳聞證據之處分權，及證據資料愈
     豐富，愈有助於真實發見之理念，且強化言詞辯論主義，
     使訴訟程序得以順暢進行，上開傳聞證據亦均具有證據能
     力。本案上訴人即被告丙○○於本院審理程序時就公訴人
     所提之供述證據（證人甲○○於警詢之供述及書面證據（
     高雄縣政府警察局林園分局扣押筆錄、扣押物品目錄表及
     甲○○於警局所出具之贓物認領保管單）經提示並告以要
     旨後，對於證據能力均不爭執（參見本院審理卷第55頁及
     第56頁），僅爭執上開證據之證明力且本院審酌上開文書
     作成之形式或證人之供述，均無瑕疵、與待證事實具有關
     連性等情況，認為適當，應認得為證據，揆諸前開說明，
     上開供述、書面證據均具有證據能力，合先敘明。
 二、至於上訴人聲請調閱高雄縣員工消費合作社案發當時之監
     視錄影帶欲證明案發當時之情形，惟經本院發函該合作社
     函索錄影帶，據其函覆監視錄影帶僅保存7 日，本案錄影
     帶業已超過保存日期無法提供等語，此有雄縣員工消費合
     作社94年8 月22日高雄縣鳳合字第460 號函1 紙附卷可查
     （參見本院審理卷第44頁），是以，上訴人此項調查證據
     方法，即無從進行。
貳、實體部分
一、訊據被告丙○○於警詢及偵訊中固坦承於上開時、地，因在
    自備購物袋內有洗面露3 瓶、牙膏4 條、香皂7 塊、潔面慕
    思1 瓶、化妝水1 瓶、綠油精2 瓶、洗面乳3 瓶、潔淨露1
    瓶及隔離乳液1 瓶等物，經「高雄縣員工消費合作社」員工
    甲○○報警逮捕之事實（參見警卷第2 頁及偵查卷第7 頁）
    ，惟矢口否認有何竊盜犯行，辯稱：其購買上揭物品欲結帳
    時，發覺自身錢包內僅有現金400 元，無法結帳，其欲至店
    外之機車置物箱內拿錢結帳，但店員不准其離開店內，案發
    當時是因發生口角，才被誤認為竊盜，背購物袋選購物品，
    並非為竊盜等語。經查：
（一）前揭系爭洗面露3 瓶、牙膏4 條、香皂7 塊、潔面慕思1
      瓶、化妝水1 瓶、綠油精2 瓶、洗面乳3 瓶、潔淨露1 瓶
      及隔離乳液1 瓶等物，係被害人「高雄縣員工消費合作社
      」所有，於前揭時、地在被告所持之購物袋查獲之事實，
      業據證人即被害人之員工甲○○迭於警詢及本院審理時證
      述明確（參見警卷第5 頁及本院審理卷第48頁及第49頁）
      ，並有贓物認領保管單1 紙、查獲照片2 紙、高雄縣政府
      警察局林園分局扣押筆錄、扣押物品目錄表各1 份及財政
      部臺灣省南區國稅局第00000000號營業登記證、委託書各
      1 紙附卷足憑（參見警卷第6 頁至第10頁、第12頁、15
      頁及本院94年度簡字第3184號卷第5 頁）。
（二）被告辯稱係購買上揭物品欲結帳時，發覺自身現金不足，
      欲至店外之機車置物箱內拿錢結帳，但店員不准其離開店
      內等語。然證人即案發當時負責結帳工作之員工丁○○於
      本院審理時證述：被告結帳時僅拿出食用油1 瓶及150 元
      放在櫃台，另因發現被告所持之購物袋鼓鼓的，遂請被告
      將購物袋供其檢查，但被告拒絕配合，並且在要求檢查其
      購物袋後被告始陳稱錢不夠要外出拿錢等語（參見本院審
      理卷第48頁及第49頁、第55頁），被告雖否認上情，惟被
      告於本院審理進行詰問證人丁○○時即以「我在拿150 元
      食用油結帳時，證人說要看包包時，我有無對你說我要到
      外面機車上拿錢進來結帳？」之問句加以詰問證人丁○○
      （參見本院審理卷第53頁），依被告上開問句，被告係在
      證人丁○○要求檢查購物袋時，方表示要外出拿錢結帳，
      並非在證人丁○○查覺被告所持之購物袋疑有未結帳物品
      前，即主動表明尚有已置於其實力支配下之物品未結帳以
      及要外出拿錢結帳等情，被告係遭他人發現有異後，才被
      動提出說明，並無法為被告未為竊盜犯行之有利認定。
（三）且被告亦自承在高雄縣員工消費合作社時身上僅有400 元
      之現金（參見本院審理卷第18頁），然而從被告購物袋取
      出之洗面露3 瓶、牙膏4 條、香皂7 塊、潔面慕思1 瓶、
      化妝水1 瓶、綠油精2 瓶、洗面乳3瓶 、潔淨露1 瓶、隔
      離乳液1 瓶，合計價值約2,820 元，此有贓物認領保管單
      1 紙在卷足憑（參見警卷第6 頁），足認被告身上之金錢
      顯不足以支付上開物品，而被告亦自承上開物品均為當天
      預定要購買等情（參見本院審理卷第58頁），既然被告事
      先已預計購買上開物品，理應會事先檢示身上所帶現金是
      否充足或有其他支付工具，又豈會身上僅帶400 元即欲結
      帳並將購物袋攜出離去，而未主動告知證人丁○○其所攜
      帶之購物袋尚有未結帳之物品？殊與事理有違。
（四）另外，被告曾就讀景文技術學院餐飲管理科及國立高雄餐
      旅學院進修部，此有上開學校成績單在卷可佐（參見本院
      審理卷第29頁至32頁），被告受有高等教育且所學服務業
      ，對於一般購物交易習慣應十分瞭解，倘若購物者本身所
      攜帶之現金不足結帳，通常必先向結帳者表明上情，而取
      得結帳者允許後，將預定購買之物品暫放於櫃台處或結帳
      者指定之位置，另取得足夠之現金後再行結帳，自不許在
      所購物品未結帳前攜帶物品離開店家，此為被告知之甚詳
      （參見偵查卷第8 頁）。然本案被告明知身上所攜帶之現
      金不夠支付其在高雄縣員工消費合作社所拿取之物品，既
      未先表明購物袋尚有未結帳之物品，卻僅拿出一瓶食用油
      結帳，且遭丁○○發覺購物袋內疑有未結帳之物品時，亦
      不肯主動將購物袋內之物品出示或將物品置放於結帳櫃臺
      處，均與一般交易習慣有違。本院審酌證人甲○○、丁○○與被告並無仇恨，應無虛詞誣陷被告必要，被告上開所
      辯與一般社會常情有違，其上揭所辯，應係臨訟卸責之詞
      ，不足採信。至於被告辯稱案發當時處於生理期，且精神
      狀況欠佳，然被告於本案案發後約3.5 小時警詢接受訊問
      時自承精神狀況正常（參見警卷第2 頁），且於警詢及偵
      查中均未陳稱案發當時精神有異，對於案發當時發生經過
      亦均供述綦詳，另被告所提之診斷證明書已是距離案發當
      時2 年4 月前之就醫記錄，事後亦無回診就醫之情形，有
      長庚紀念醫院出具之診斷證明書1 紙在卷可憑（參見本院
      審理卷第26頁），自難認被告案發當時有何精神上之異常
      而影響行止。綜上，本案事證已臻明確，被告之犯行應堪
      認定。
三、按竊取行為是否既遂，應以其已否將財物移入自己實力支配
    之下為區別之標準，而非以是否已脫離現場為斷（最高法院
    93年度臺上字第4655號刑事判決要旨參照）。本案被告明知
    身上並無足夠現金支付其所拿取之物品，仍將上開物品放置
    在自己所有之購物袋內，且於結帳時未告知負責結帳之人員
    ，並且在丁○○詢問下，亦不願表明出示購物袋內是否有屬
    於高雄縣員工消費社所有之物品，其有意圖為自己不法所有
    之意圖，彰彰明甚。被告雖未將竊取系爭上揭物品帶離現場
    ，但已將上揭竊取物品置放於購物袋內，顯已移入自己實力
    支配之下，應為竊盜既遂。
四、核上訴人所為，係犯刑法第320 條第1 項之竊盜罪。原審因
    而適用刑法第320 條第1 項、第41條第1 項前段，罰金罰鍰
    提高標準條例第1 條前段、第2 條之規定，並審酌被告雖否
    認犯行，惟前未曾有何受有期徒刑以上刑之宣告，素行尚可
    ，且竊得之財物由被害人領回，及其犯罪手段與情節尚屬平
    和輕微等等一切情狀，以簡易判決量處被告拘役30日，並諭
    知如易科罰金，以三百元折算一日，及將被告所有供本案竊
    盜所用之購物袋1 個依刑法第38條第1 項第2 款規定沒收，
    經核其認事用法均無違誤，量刑亦稱妥適，上訴人即被告上
    訴意旨仍執陳詞否認犯罪，指摘原判決不當，為無理由，應
    予駁回。
五、惟查被告前未曾受有期徒刑以上刑之宣告，此有臺灣高等法
    院被告全國前案紀錄表、本院被告院內索引卡紀錄表各1 件
    在卷可徵，且被告業於94年7 月14日與告訴人高雄縣員工消
    費合作社達成和解，有和解書1 份在卷可稽（參見本院審理
    卷第37頁），本院綜合前開情形，認被告經此教訓後，應知
    警惕，當無再犯之虞，前開對上訴人所宣告之刑，以暫不執
    行為適當，爰併予宣告緩刑2 年，以勵自新。
據上論斷，應依刑事訴訟法第455條之1第1項、第3項、第368條
，刑法第74條第1款，判決如主文。
本案經檢察官乙○○到庭執行職務
中　　華　　民　　國　　94　　年　　9 　　月　　27　　日
              鳳山刑事第二庭  審判長法　官  邱明弘
                                    法　官  譚德周
                                    法  官  廖建瑜
以上正本證明與原本無異。
不得上訴。
中　　華　　民　　國　　94　　年　　9 　　月　　27　　日
　　　　　　　　　　　　　　        書記官  張家榮
